【裁判字號】    98,訴,203
【裁判日期】    990201
【裁判案由】    違反槍砲彈藥刀械管制條例
【裁判全文】
臺灣宜蘭地方法院刑事判決               98年度訴字第203號
公  訴  人  臺灣宜蘭地方法院檢察署檢察官
被      告  甲○○
指定辯護人  本院公設辯護人乙○○
被      告  丙○○
選任辯護人  法律扶助律師余鑑昌律師
上列被告等因違反槍砲彈藥刀械管制條例案件，經檢察官提起公
訴（98年度偵字第1026號），本院判決如下：
    主  文
甲○○共同犯非法持有可發射金屬具殺傷力之槍枝罪，累犯，處
有期徒刑伍年陸月，併科罰金新臺幣拾萬元，罰金如易服勞役，
以新臺幣壹仟元折算壹日，扣案之土造長槍壹枝（槍枝管制編號
0000000000）、工業用底火參顆、鋼珠拾參顆、工業用底火彈殼
壹顆，均沒收之。
丙○○共同犯非法持有可發射金屬具殺傷力之槍枝罪，處有期徒
刑肆年，併科罰金新臺幣伍萬元，罰金如易服勞役，以新臺幣壹
仟元折算壹日，扣案之土造長槍壹枝（槍枝管制編號0000000000
）、工業用底火參顆、鋼珠拾參顆、工業用底火彈殼壹顆，均沒
收之。
    事  實
一、甲○○前因傷害案件，經本院以96年度羅簡字第214號判決
    判處有期徒刑三月，減為有期徒刑一月又十五日，如易科罰
    金，以新臺幣一千元折算一日確定，並於民國96年6月29日
    易科罰金執行完畢，復因毒品危害防制條例案件，經本院以
    96年度訴字第367號判決判處有期徒刑六月、二月，應執行
    有期徒刑七月確定，甫於97年7月12日縮刑期滿執行完畢。
    詎甲○○猶不知悔改，其於97年2月9日，在宜蘭縣冬山鄉力
    霸水泥廠附近，受友人「添丁」（真實姓名年籍不詳）之託
    ，代為藏放保管可發射金屬彈丸，具有殺傷力之土造長槍一
    枝（槍枝管制編號0000000000）及供該土造長槍擊發所用之
    工業用底火、鋼珠若干（詳細數量不明）後，明知非經中央
    主管機關許可，不得寄藏或持有可發射金屬具殺傷力之土造
    長槍，竟仍先基於受託寄藏之犯意，未經許可，將前述具有
    殺傷力之土造長槍一枝及工業用底火、鋼珠收下代為藏放於
    宜蘭縣冬山鄉○○村○○路178巷12號住處內。其後甲○○
    聞訊「添丁」已於97年4、5月間因車禍死亡，甲○○乃改以
    自己持有之犯意，繼續將前揭具有殺傷力之土造長槍放置於
    其上開住處內，而非法持有該土造長槍。嗣於98年2月1日晚
    間7時許，丙○○打電話要求甲○○騎機車至宜蘭縣羅東鎮
    北成地區北成國小載伊返家時，甲○○思及先前在宜蘭縣羅
    東鎮○○○路42號1樓黃嘉性所經營之「金時代KTV」消費時
    ，與店內人員產生衝突之事，而心生不滿，乃思順道前往「
    金時代KTV」滋事，遂騎AJ8-455號機車（下同）並攜帶以釣
    具袋盛裝之前揭具殺傷力土造長槍一枝及供該土造長槍擊發
    所用之工業用底火、鋼珠若干（詳細數量不明），前去與丙
    ○○會合，而丙○○明知非經中央主管機關許可，不得持有
    可發射金屬具殺傷力之土造長槍，然其與甲○○會合後，於
    知悉甲○○攜帶前揭土造長槍且欲前往「金時代KTV」滋事
    之情形下，竟放棄直接返家之念頭，反而與甲○○基於持有
    具殺傷力土造長槍犯意之聯絡，由其騎駛機車搭載甲○○，
    與甲○○一同攜帶前揭具有殺傷力之土造長槍一枝及供該土
    造長槍擊發所用之工業用底火、鋼珠若干（詳細數量不明）
    前往「金時代KTV」，其後於98年2月1日晚間7時30分許抵達
    「金時代KTV」後，正好於「金時代KTV」前路旁遇見黃嘉性
    ，此時甲○○便要求前往「金時代KTV」喝酒消費，然為黃
    嘉性所拒絕，甲○○與丙○○更加不滿，乃於黃嘉性離去後
    ，由甲○○將釣具袋內之土造長槍取出，丙○○則將機車騎
    往旁邊，甲○○隨即在「金時代KTV」前對空擊發二槍洩憤
    ，擊發完畢，丙○○立即騎機車返回甲○○身旁，隨即又將
    機車騎往前方等待，甲○○隨之又舉槍朝向天空，惟未能擊
    發，甲○○便將該土造長槍及工業用底火、鋼珠等物放回釣
    具袋，且與在前方等待之丙○○會合，旋即由丙○○將該釣
    具袋內之土造長槍、工業用底火、鋼珠等物置於機車腳踏板
    上，並騎機車搭載甲○○往北逃匿，且於行經羅東林區管理
    處林場肉羹店附近時，由丙○○下車將該釣具袋內之土造長
    槍砸往地上，導致該土造長槍之木質槍身脫離後，又將該釣
    具袋放置於機車上，繼續往丙○○位於宜蘭縣冬山鄉○○村
    ○○路2之11號之住處逃匿，嗣抵達丙○○住處後，該釣具
    袋內之土造長槍、工業用底火、鋼珠即由丙○○藏放於其住
    處。嗣因黃嘉性獲報返回「金時代KTV」，並於現場拾獲甲
    ○○開槍後遺留下之工業用底火彈殼一顆後，乃向警方報案
    ，警方隨即策動丙○○出面說明，丙○○乃於98年2月2日下
    午3時30分許，攜帶藏放於其住處內之前揭土造長槍一枝及
    供該土造長槍擊發所用之工業用底火三顆、鋼珠十三顆前往
    宜蘭縣政府警察局羅東分局說明其與上開槍彈及槍擊事件無
    關。嗣經警方深入追查後，始查悉上情。
二、案經宜蘭縣政府警察局羅東分局報請臺灣宜蘭地方法院檢察
    署檢察官偵查起訴。
    理  由
壹、證據能力部分：
    按被告以外之人於審判外之言詞或書面陳述，除法律有規定
    者外，不得作為證據。又被告以外之人於審判外之陳述，雖
    不符前四條之規定，而經當事人於審判程序同意作為證據，
    法院審酌該言詞陳述或書面陳述作成時之情況，認為適當者
    ，亦得為證據。當事人、代理人或辯護人於法院調查證據時
    ，知有第159條第1項不得為證據之情形，而未於言詞辯論終
    結前聲明異議者，視為有前項之同意，刑事訴訟法第159條
    第1項、第159條之5第1項、第2項分別定有明文。本件證人
    黃嘉性於警詢時之陳述，雖係被告以外之人於審判外之陳述
    ，但檢察官、被告二人及其辯護人均同意採為本案證據，本
    院審酌該等證據資料作成時之狀況，並無不宜作為證據情事
    ，依刑事訴訟法第159條之5第1項規定，自有證據能力。其
    次，就被告甲○○而言，證人丙○○於警詢時之陳述，亦係
    被告以外之人於審判外之陳述；就被告丙○○而言，證人甲
    ○○於警詢時之陳述，亦係被告以外之人於審判外之陳述，
    但檢察官、被告甲○○及其辯護人已同意採用證人丙○○於
    警詢時之陳述為本案證據；檢察官、被告丙○○及其辯護人
    亦同意採用證人甲○○於警詢時之陳述為本案證據，本院審
    酌該等證據資料作成時之狀況，並無不宜作為證據情事，依
    刑事訴訟法第159條之5第1項規定，自有證據能力。再者，
    被告二人及其辯護人、檢察官於本院審理時對於下列所述之
    其他證據資料，均不爭執其證據能力，本院審酌該等證據資
    料作成時之狀況，並無不宜作為證據情事，依刑事訴訟法第
    159條之5第2項規定，自得作為證據。
貳、認定犯罪事實所憑之依據：
甲、被告丙○○部分：
    訊據被告丙○○固坦承「98年2月1日晚上7時30分許，係伊
    騎機車載甲○○到金時代KTV前。甲○○於金時代KTV前，曾
    持扣案之土造長槍對空擊發二槍。甲○○開槍後，由伊將扣
    案之土造長槍放在機車腳踏板上，並於行經羅東林區管理處
    林場肉羹店附近時，由伊將扣案土造長槍摔壞。伊載甲○○
    回到冬山鄉○○村○○路2之11號之住處後，扣案土造長槍
    便被放置於伊住處。嗣於98年2月2日下午3時30分許，伊持
    扣案之土造長槍、工業用底火、鋼珠至宜蘭縣政府警察局羅
    東分局說明。」等情（見警卷第6至10頁，宜蘭地檢署98年
    度偵字第1026號卷第20頁，本院卷第29、106、134至136頁
    ），惟矢口否認有何與甲○○共同非法持有具殺傷力土造長
    槍之犯行，辯稱「當天我只是叫甲○○騎機車來北成國小附
    近載我回家，我根本不知道甲○○身上攜帶土造長槍，也不
    知道甲○○是要到金時代KTV前開槍，事後我也沒有替甲○
    ○保管土造長槍。甲○○持有土造長槍及開槍之行為與我無
    關，當初在金時代KTV前，我見到甲○○拿槍出來時，我有
    勸阻甲○○不要開槍惹事，後來我載甲○○回我家時，途經
    羅東林區管理處林場肉羹店附近時，我還把甲○○的槍摔壞
    ，以防止他再惹事，所以我並沒有與甲○○共同持有扣案土
    造長槍之犯意與犯行。」云云，然查：
一、甲○○於97年2月9日，在宜蘭縣冬山鄉力霸水泥廠（按：現
    已由潤泰水泥公司併購，地址位於宜蘭縣冬山鄉○○路357
    號，以下仍以力霸水泥廠稱之）附近，受友人「添丁」（真
    實姓名年籍不詳）之託，代為藏放保管扣案之土造長槍一枝
    （槍枝管制編號0000000000）及供該土造長槍擊發所用之工
    業用底火、鋼珠若干（詳細數量不明）後，即將之藏放於宜
    蘭縣冬山鄉○○村○○路178巷12號住處內，其後甲○○聞
    訊「添丁」已於97年4、5月間因車禍死亡，甲○○乃改以自
    己持有之犯意，繼續將前揭土造長槍放置於其上開住處內，
    而持有該土造長槍之事實，已據證人甲○○於於警詢及檢察
    官偵訊時證述綦詳（見警卷第1至5頁，宜蘭地檢署98年度偵
    字第1026號卷第18至20頁），並有土造長槍一枝、工業用底
    火三顆、鋼珠十三顆、工業用底火彈殼一顆扣案可資佐證，
    自堪以認定。
二、其次，98年2月1日晚間7時許，丙○○打電話要求甲○○騎
    機車至宜蘭縣羅東鎮北成地區北成國小附近載伊返回冬山鄉
    ○○村○○路2之11號住處時，甲○○乃攜帶以釣具袋盛裝
    之前揭土造長槍一枝及供該土造長槍擊發所用之工業用底火
    、鋼珠若干（詳細數量不明），並騎AJ8-455號機車（下同
    ）前去與丙○○會合。會合後，先由甲○○騎駛機車搭載丙
    ○○前往羅東鎮市區，隨之改由丙○○騎駛機車搭載甲○○
    前往羅東鎮○○○路42號1樓「金時代KTV」，於98年2月1日
    晚間7時30分許抵達「金時代KTV」後，在「金時代KTV」前
    路旁遇見經營該KTV之黃嘉性，甲○○與黃嘉性交談後，見
    黃嘉性已經離去，甲○○乃將釣具袋內之土造長槍取出，丙
    ○○則將機車騎往附近，甲○○隨即在「金時代KTV」前對
    空擊發二槍洩憤，擊發完畢，丙○○即騎機車返回甲○○身
    旁，隨即又將機車騎往前方等待，甲○○隨之又舉槍朝向天
    空，惟未能擊發，甲○○隨之便攜帶該土造長槍與在前方等
    待之丙○○會合，旋即由丙○○將該土造長槍及供該土造長
    槍擊發所用之工業用底火、鋼珠若干（詳細數量不明）置於
    機車腳踏板上，騎機車搭載甲○○往北方之羅東林區管理處
    林場肉羹店方向行駛，途中於羅東林區管理處林場肉羹店附
    近時，即由丙○○下車將該土造長槍砸往地上，導致該土造
    長槍之木質槍身脫離，隨後於返抵丙○○冬山鄉○○村○○
    路2之11號之住處後，該土造長槍及供該土造長槍擊發所用
    之工業用底火、鋼珠若干（詳細數量不明），即放置於丙○
    ○住處。嗣因黃嘉性獲報返回「金時代KTV」，並於現場拾
    獲甲○○開槍後遺留下之工業用底火彈殼一顆後，乃向警方
    報案，警方隨即策動丙○○出面說明，丙○○乃於98年2月2
    日下午，攜帶置於其住處之前揭土造長槍一枝及供該土造長
    槍擊發所用之工業用底火三顆、鋼珠十三顆前往宜蘭縣政府
    警察局羅東分局到案說明等事實，已據證人甲○○於警詢、
    檢察官偵訊及本院審理時證述綦詳（見警卷第1至5頁，宜蘭
    地檢署98年度偵字第1026號卷第18至19頁，本院卷第92至
    105頁），核與證人黃嘉性於警詢時證述「98年2月1日晚間7
    時30分許，伊在所經營之金時代KTV前遇見甲○○及其友人
    。事後伊聽聞當日晚間店前有人開槍滋事，伊便回到金時代
    KTV，在店前撿到一顆工業用底火彈殼，嗣再查看店前所設
    之監視器錄影畫面，發現係甲○○持槍開槍。」之情節（見
    警卷第12至13頁）相符，且被告丙○○對於上情亦不否認。
    另前揭丙○○騎機車載甲○○抵達金時代KTV之情形、甲○
    ○於金時代KTV前之開槍經過、丙○○騎機車載甲○○離開
    金時代KTV之情形，亦經本院勘驗查明屬實，製有勘驗筆錄
    筆錄在卷可稽（見本院卷第71至83頁）。此外，並有土造長
    槍一枝、工業用底火三顆、鋼珠十三顆、工業用底火彈殼一
    顆扣案，及監視器錄影畫面翻印相片六張、案發現場相片六
    張、扣案物相片七張可資佐證。故上開事實，亦堪以認定。
三、再者，本件扣案長槍一枝、工業用底火三顆、鋼珠十三顆、
    工業用底火彈殼一顆，經送內政部警政署刑事警察局鑑定，
    該局以檢視法、性能檢驗法鑑定認為「送鑑長槍一枝（槍枝
    管制編號0000000000），認係土造長槍，由具擊發機構之金
    屬槍機、土造金屬槍管及木質槍身組合而成，送鑑時木質槍
    身脫落，惟不影響其擊發功能，仍可供擊發口徑0.27吋建築
    工業用彈（作為發射動力），用以發射彈丸使用，認具殺傷
    力。」、「送鑑工業用底火3顆，認均係口徑0.27吋之建築
    工業用彈，不具金屬彈頭，認不具殺傷力。」、「送鑑鋼珠
    13顆，認均係金屬彈丸。」、「送鑑工業用底火彈殼一顆，
    認係已擊發之口徑0.27吋之建築工業用彈。」等情，有該局
    98年3月30日刑鑑字第0980030109號槍彈鑑定書在卷可佐（
    見宜蘭地檢署98年度偵字第1026號卷第26至29頁）。其次，
    性能檢驗法乃國內外槍彈鑑定領域共同認可之鑑定方法，本
    件扣案槍枝經實際操作檢測槍枝之機械結構與性能，其結構
    、功能完整良好，且擊發功能正常，確認具有殺傷力，且參
    酌國內其他專業鑑定機關之鑑定方法與流程，暨考量鑑定人
    員安全與鑑定標的危險間之比例原則，本件不再以「動能測
    試法」實際進行試射等情，亦有內政部警政署刑事警察局98
    年5月26日刑鑑字第0980068310號函可佐（見本院卷第45至4
    7頁）。再者，扣案土造長槍可持之用以打獵射擊飛鼠之事
    實，亦據證人甲○○於檢察官偵訊及本院審理時證述甚明（
    見宜蘭地檢署98年度偵字第1026號卷第19頁，本院卷第99頁
    ）。故綜核上開各情，堪認本件證人甲○○所持有之扣案土
    造長槍一枝確屬可發射金屬彈丸而具有殺傷力之槍枝無訛。
四、至於被告丙○○雖否認於98年2月1日晚間有與甲○○共同持
    槍至「金時代KTV」前開槍洩憤之犯行，並以前揭情詞置辯
    ，且證人甲○○亦附和稱「扣案的土造長槍是我持有的，當
    天我本來是要帶槍去冬山鄉力霸水泥廠附近山上打獵，後來
    丙○○叫我去羅東鎮北成地區載他回冬山順安住處，我就從
    冬山鄉順安地區我哥哥之租屋處帶著土造長槍，騎機車先去
    載他，想順路再回冬山之住處拿打獵用之燈具等物。我沒有
    告訴丙○○我身上有帶槍，到金時代KTV前開槍的事也是我
    自己決定、自己作的，丙○○是在金時代KTV前看我拿槍出
    來，才知道我有帶槍，當時他有叫我不要開槍鬧事，但我不
    聽還是開槍，後來丙○○很生氣，還在林場附近將槍砸壞。
    事後我並沒有將土造長槍枝交給丙○○保管。所以我並沒有
    與丙○○共同持有扣案之土造長槍。」云云，然查：
（一）證人甲○○固稱「當天我帶扣案土造長槍是要去冬山鄉力
      霸水泥廠附近山上打獵，只是後來丙○○叫我去羅東鎮北
      成地區載他回冬山順安住處，我才從冬山鄉順安地區我哥
      哥之租屋處帶著土造長槍，騎機車先去羅東鎮北成地區載
      他，之後順路再回冬山之住處拿打獵用之燈具等物。」云
      云，然本件扣案土造長槍原本藏放於證人甲○○位於宜蘭
      縣冬山鄉○○村○○路178巷12號之住處內，且力霸水泥
      廠就在證人甲○○住處附近（按：地址位於宜蘭縣冬山鄉
      ○○路357號），由此可見證人甲○○不可能是因為要到
      力霸水泥廠附近山區打獵，而將槍枝攜往與獵區相反方向
      （即北方）之宜蘭縣冬山鄉順安地區、羅東鎮北成地區、
      羅東鎮市區之金時代KTV。況且，證人黃嘉性業已證述「
      甲○○曾於97年12月29日在伊經營之金時代KTV店內喝酒
      滋事。98年2月1日晚間，甲○○在金時代KTV店前遇見伊
      時，曾要求進入金時代KTV內喝酒消費，然為伊所拒絕。
      」等情甚明（見警卷第12頁背面），且被告丙○○及證人
      甲○○亦均供稱「當天在金時代KTV前，甲○○說要進去
      金時代KTV喝酒，但黃嘉性叫甲○○回去、叫甲○○不要
      進去，後來甲○○就拿槍出來開槍。」等情在卷（見警卷
      第3頁，本院卷第102、106頁），再參酌證人甲○○自宜
      蘭縣冬山鄉○○村○○路住處持扣案土造長槍外出後，沿
      途往北行經宜蘭縣冬山鄉順安地區、羅東鎮北成地區，並
      至羅東鎮市區之金時代KTV開槍之行徑，自堪認定證人甲
      ○○當初攜槍外出之時，其本意確實係為「持槍前往金時
      代KTV尋隙滋事」。因此，證人甲○○所稱「當天帶扣案
      土造長槍外出，是要去冬山鄉力霸水泥廠附近山區打獵」
      云云，顯非實情，並不足採信。
（二）被告丙○○及證人甲○○固均稱「當天是丙○○叫甲○○
      騎機車來北成國小附近載丙○○回冬山順安之住處，丙○
      ○並不知道甲○○身上攜帶扣案土造長槍，在金時代KTV
      前開槍的事是甲○○自己決定，丙○○事先並不知情，在
      金時代KTV前時，丙○○曾勸阻甲○○不要開槍惹事。丙
      ○○事後並沒有替甲○○保管扣案土造長槍。甲○○持有
      扣案土造長槍及開槍之行為與丙○○無關。」云云，然：
１、就案發當天被告丙○○與甲○○何以一同騎機車到宜蘭縣羅
    東鎮○○○路42號1樓金時代KTV前一事，被告丙○○於警詢
    中係稱「當天我叫甲○○來北成載我回家，但甲○○不知何
    故將機車騎往羅東火車站附近。後來換我騎機車時，是甲○
    ○叫我騎往羅東鎮○○○路，到了金時代KTV前正好遇到黃
    嘉性。」云云（見警卷第8頁）、於偵查中改稱「當天我叫
    甲○○來北成國小載我回家，但甲○○說他要吹吹風，他就
    騎機車載我到羅東街上逛。後來換我騎機車，我要回家，經
    過金時代KTV時，甲○○就跳下車。」云云（見宜蘭地檢署9
    8年度偵字第1026號卷第20頁）、於審理中則先後稱「當天
    甲○○騎機車來接我後，就沿著國華國中那條路，接到羅東
    高中，右轉公正路，經過公正國小，並在消防局、稅捐處那
    邊繞來繞去，後來我怕發生車禍，才換我騎機車，我說騎地
    下道那邊會碰到警察臨檢，所以才騎經金時代KTV，結果遇
    到甲○○認識的人，就停下車。」及「當天我請甲○○載我
    回家，是因為甲○○有喝酒，我怕他被酒測，所以我才請他
    改走羅東火車站後站的路。」云云（見本院卷第106、133頁
    ），另證人甲○○於警詢中係稱「當天丙○○叫我到北成載
    他回家，後來我不知何故將機車騎往羅東火車站附近。」云
    云（見警卷第4頁）、於審理中則改稱「當天丙○○叫我到
    北成載他回順安的住處，但我跟丙○○說要去逛逛，我們才
    會騎機車到羅東市區，後來換丙○○騎機車時，因為要避開
    警察臨檢，所以才會走林場那條路，之後才會在金時代KTV
    前遇到黃嘉性。」云云（見本院卷第92、99頁），互核渠等
    彼此先後之供述內容，可見被告丙○○、證人甲○○本身前
    後所述之緣由不一，彼此間之供述內容亦相互歧異，是渠等
    之供述是否屬實，已非無疑。
２、其次，甲○○當初攜帶扣案土造長槍外出之本意，係欲持槍
    前往金時代KTV尋隙滋事之事實，業經認定在前，則當甲○
    ○與被告丙○○在羅東鎮北成地區會合後，苟非甲○○業已
    告知被告丙○○上開「欲持槍前往金時代KTV尋隙滋事」之
    情，被告丙○○豈有無端任由甲○○載往與伊返家方向相反
    之羅東鎮市區，且進而由伊騎機車載甲○○，前往甲○○欲
    尋隙滋事之目的地—金時代KTV之理？
３、況且，甲○○於金時代KTV前拿出扣案土造長槍時，被告丙
    ○○便已知甲○○要持槍鬧事之事實，已據其供承在卷（見
    本院卷第132頁），則倘若被告丙○○並無與甲○○一同持
    扣案土造長槍鬧事之意思，依理其應勸阻甲○○不要持槍鬧
    事，苟勸阻無效，亦應自行立即離開現場，以免無端惹禍上
    身，然「98年2月1日晚間，丙○○騎機車搭載甲○○抵達金
    時代KTV後，於金時代KTV前路旁遇見黃嘉性，甲○○上前與
    黃嘉性交談，丙○○在旁觀看甲○○與黃嘉性二人交談，黃
    嘉性與甲○○短暫談話後即先行離去，甲○○便將釣具袋內
    之土造長槍取出，並往坐於機車上之丙○○身旁靠近，且與
    丙○○交談，期間於甲○○舉起槍枝檢視時，丙○○亦在旁
    觀看，之後甲○○交付某物品予丙○○後，丙○○即騎機車
    離開監視器拍攝範圍，甲○○立即持槍擊發二槍，約一分鐘
    左右，丙○○立即騎機車返回甲○○身旁，並與甲○○談話
    ，丙○○隨即又將機車騎離監視器拍攝範圍，甲○○隨之又
    舉槍朝向天空，惟未擊發，甲○○隨之便攜帶該土造長槍與
    在前方等待之丙○○會合，旋即由丙○○騎機車載甲○○離
    開。」等事實，業經本院勘驗查明屬實，製有勘驗筆錄在卷
    可稽（見本院卷第71至83頁），可知從甲○○拿出扣案土造
    長槍，一直到開槍完畢離開現場時止，被告丙○○既無任何
    阻止甲○○開槍之舉動，亦未先行離去，反而始終在甲○○
    附近徘徊等待。佐以，當甲○○開槍後，被告丙○○騎機車
    載甲○○離開金時代KTV時，被告丙○○係騎往其與甲○○
    住處相反之羅東林區管理處林場肉羹店方向（北方）之事實
    ，亦據被告丙○○及證人甲○○供明在卷（見本院卷第95、
    106頁），堪認被告丙○○係刻意載證人甲○○往北逃匿，
    故依被告丙○○上開舉止，已足認定其確有與證人甲○○一
    同持扣案土造長槍滋事之犯意聯絡無訛。
４、更何況，當「甲○○開槍後，由被告丙○○將扣案之土造長
    槍放在機車腳踏板上，且於行經羅東林區管理處林場肉羹店
    附近時，由被告丙○○將甲○○所持有之扣案土造長槍摔壞
    ，之後於返回被告丙○○之住處後，該扣案之土造長槍便放
    置於被告丙○○之住處。」之事實，亦據被告丙○○供承在
    卷（見本院卷第134至136頁），依此，益徵被告丙○○確實
    有與證人甲○○一同持槍前往金時代KTV滋事之犯意聯絡與
    行為分擔，否則證人甲○○何以於開槍後將土造長槍交給被
    告丙○○放在機車腳踏板上？何以被告丙○○敢任意處分（
    砸壞）該土造長槍？而該砸損後之土造長槍又何以係放置於
    被告丙○○之住處？
（三）從而，綜核上開甲○○自始即係欲持扣案土造長槍前往金
      時代KTV尋隙滋事，且當被告丙○○與甲○○在北成地區
      會合後，被告丙○○即放棄返家，由甲○○載伊往羅東鎮
      市區駛去，且進而由被告丙○○騎機車載甲○○，前往甲
      ○○欲尋隙滋事之目的地—金時代KTV，而在金時代KTV前
      ，從甲○○拿出扣案土造長槍，一直到開槍完畢離開現場
      時止，被告丙○○既無任何阻止甲○○開槍之舉動，亦未
      先行離去，反而始終在甲○○附近徘徊等待，之後更收下
      土造長槍放置於機車踏板上，騎機車載甲○○往北逃匿，
      且於逃匿過程中由被告丙○○砸損（處分）該土造長槍，
      之後則將砸損後之土造長槍置於其住處內等諸多情節，堪
      認被告丙○○與甲○○於北成地區會合後，其即有與甲○
      ○共同持有本件扣案具殺傷力土造長槍前往金時代KTV前
      尋隙滋事之犯意聯絡與行為分擔無訛。故被告丙○○所持
      之前揭辯詞及證人甲○○附和而為之證詞，無非分屬事後
      卸責、迴護之詞，均不足採信。
五、綜上所述，本件事證已臻明確，被告丙○○與共犯甲○○基
    於犯意之聯絡，共同非法持有具殺傷力土造長槍之犯行，已
    堪認定，應依法論科。
乙、被告甲○○部分：
    訊據被告甲○○除否認「伊係與丙○○共同持扣案具殺傷力
    土造長槍前往金時代KTV店前開槍」外，對於上揭犯罪事實
    欄所載之其本身持有具殺傷力土造長槍，且於金時代KTV店
    前大馬路上公然開槍二槍之犯行，已坦承不諱（見警卷第1
    至5頁，宜蘭地檢署98年度偵字第1026號卷第18至20頁，本
    院卷第28、130至131頁），核與證人即共犯丙○○於警詢及
    檢察官偵訊時證述「98年2月1日晚間，伊騎甲○○之機車，
    載甲○○到金時代KTV。甲○○在金時代KTV前與黃嘉性談話
    後，甲○○見黃嘉性離開，便從身上之釣具袋內取出扣案之
    土造長槍，並對空開槍。甲○○開槍後，由伊騎甲○○之機
    車，載甲○○回到伊位於宜蘭縣冬山鄉○○村○○路2之11
    號之住處，甲○○裝有該土造長槍及工業用底火、鋼珠之釣
    具袋，也放置在伊之住處。」之情節（見警卷第6至10頁，
    宜蘭地檢署98年度偵字第1026號卷第20頁）、證人黃嘉性於
    警詢時證述「甲○○曾於97年12月29日在伊所經營之金時代
    KTV店內喝酒滋事。98年2月1日晚間7時30分許，伊在所經營
    之金時代KTV前遇見甲○○及其友人，甲○○說要進入金時
    代KTV喝酒消費，然為伊所拒絕。事後伊聽聞當日晚間店前
    有人開槍滋事，伊便回到金時代KTV，在店前撿到一顆工業
    用底火彈殼，嗣再查看店前所設之監視器錄影畫面，發現係
    甲○○持槍開槍。」之情節（見警卷第12至13頁）均相符合
    。另共犯丙○○騎機車載甲○○抵達金時代KTV之情形、甲
    ○○於金時代KTV前之開槍經過、丙○○騎機車載甲○○離
    開金時代KTV之情形，亦經本院勘驗查明屬實，有前揭勘驗
    筆錄筆錄在卷可稽。此外，並有土造長槍一枝、工業用底火
    三顆、鋼珠十三顆、工業用底火彈殼一顆扣案，及監視器錄
    影畫面翻印相片六張、案發現場相片六張、扣案物相片七張
    可資佐證。另本件扣案之土造長槍一枝，確具有殺傷力之事
    實，亦經認定在前（參前揭甲、三）。依此，足徵被告甲○
    ○前揭自白確與事實相符，應堪採信。至於被告甲○○雖否
    認係與丙○○共同持有本件具殺傷力之土造長槍，並辯稱「
    扣案的土造長槍是我持有的，案發當天丙○○事先並不知道
    我要帶槍到金時代KTV前開槍，開槍的事是我自己作的，事
    後我也沒有將土造長槍交給丙○○保管，我沒有丙○○共同
    持有土造長槍。」云云，且證人丙○○於警、偵訊時亦附和
    稱「當天到金時代KTV之前，伊根本不知道甲○○身上攜帶
    土造長槍，伊不知道甲○○是要到金時代KTV前開槍，事後
    伊也沒有替甲○○保管土造長槍，甲○○持有土造長槍及開
    槍之行為與伊無關，伊並沒有與甲○○共同持有土造長槍。
    」云云，然同案被告丙○○與被告甲○○間，有共同持本件
    扣案具殺傷力土造長槍前往金時代KTV尋隙滋事之犯意聯絡
    與行為分擔之事實，已經認定在前【參前揭甲、四所載之事
    證】。故被告甲○○前揭所辯、證人丙○○上開證詞，要分
    屬事後迴護、卸責之詞，均不足採信。從而，本件事證已臻
    明確，被告甲○○與共犯丙○○基於犯意之聯絡，共同非法
    持有具殺傷力土造長槍之犯行，已堪予認定，應依法論科。
參、論罪科刑：
一、核被告甲○○、丙○○未經中央主管機關許可，共同持有具
    殺傷力土造長槍之所為，均係犯槍砲彈藥刀械管制條例第8
    條第4項之非法持有可發射金屬具殺傷力之槍枝罪。被告甲
    ○○雖先以受託寄藏之犯意，持有上開土造長槍，嗣改以自
    己持有之犯意，繼續持有同一槍枝，然其前後持有槍枝之行
    為並未變更，故僅論以持有槍枝之罪。又被告甲○○、丙○
    ○二人間，就上開犯行，有犯意聯絡與行為分擔，為共同正
    犯。另被告甲○○有事實欄一所載之前案紀錄，且分別於96
    年6月29日、97年7月12日執行有期徒刑完畢之事實，有被告
    甲○○之臺灣高等法院被告前案紀錄表附卷可資參照，其於
    受有期徒刑之執行完畢後，五年以內故意再犯有期徒刑以上
    之本罪，為累犯，應依法加重其刑。
二、至於被告丙○○之辯護人雖辯護稱「被告丙○○於98年2月2
    日持槍至羅東分局偵查隊接受偵訊時，警方並不知道被告丙
    ○○涉嫌此案，故被告丙○○已符自首減刑之要件。」云云
    ，然查：對於未發覺之罪自首而受裁判者，得減輕其刑，刑
    法第62條前段固定有明文，惟所謂自首，係以犯人在犯罪未
    發覺前，向職司犯罪偵查之公務員自承犯罪，而受法律之裁
    判為要件。因此，倘若於到案時說明時，並未向職司犯罪偵
    查之公務員自承犯罪，且否認本身涉案，則顯與自首之要件
    不符，無從邀得自首減刑寬典適用之餘地。本件情形，被告
    丙○○於98年2月2日至宜蘭縣政府警察局羅東分局到案說明
    時，固然提出本件扣案之土造長槍、工業用底火、鋼珠等物
    ，然其於向職司犯罪偵查之員警說明時，係指稱「上開槍枝
    等物乃係甲○○所持有，與伊無關，當天雖是伊載甲○○到
    金時代KTV，但伊並不知道林正看要到金時代KTV前開槍，甲
    ○○開槍的事情與伊無關，伊還曾勸阻甲○○不要開槍惹事
    。事後伊發現甲○○將槍枝等物遺留在伊之住處，伊怕會出
    事，才主動出面說明。」等語，並未向員警承認其單獨持有
    、或與甲○○同持有本件扣案槍枝之犯罪事實等情，已據證
    人即承辦詢問員警丁○○於本院審理時證述明確（見本院卷
    第84至90頁），並有被告丙○○之警詢筆錄在卷可稽（見警
    卷第6至10頁），且被告丙○○對於上情亦坦認在卷（見本
    院卷第134頁），自堪以認定。依此，被告丙○○於98年2月
    2日至羅東分局到案說明時，雖有提出本件扣案之土造長槍
    、工業用底火、鋼珠等物之舉止，然其既未向職司犯罪偵查
    之員警自承持有本件扣案槍枝，甚且否認涉及本案之持槍、
    開槍之犯行，則其所為顯與前述之自首要件不符，自無從邀
    得自首減刑寬典適用之餘地，故辯護人前揭所辯顯屬無據。
三、茲審酌被告甲○○、丙○○之素行、智識程度；犯罪之動機
    、目的、手段；具有殺傷力之槍枝屬於高度危險之物品，非
    經主管機關許可不得擅自持有，以維社會大眾安全，被告甲
    ○○、丙○○竟共同無故持有具殺傷力之土造長槍一枝，且
    任意持往公共場所開槍滋事，所為已嚴重危害社會安全；被
    告甲○○、丙○○持有槍枝時間之長短及犯罪後態度等一切
    情狀，暨檢察官、各被告、各辯護人對於科刑範圍所表示之
    意見後，酌情分別量處如主文第一、二項所示之刑，並就罰
    金刑部分，均諭知易服勞役之折算標準。至於扣案具有殺傷
    力之土造長槍一枝（槍枝管制編號0000000000），依前所述
    ，係屬違禁物，應依刑法第38條第1項第1款之規定，宣告沒
    收之。另扣案之工業用底火彈殼一顆、工業用底火三顆及鋼
    珠十三顆，則係屬被告甲○○所有，且供其犯本罪所用之物
    ，均應依刑法第38條第1項第2款之規定，宣告沒收之。
據上論斷，應依刑事訴訟法第299條第1項前段，槍砲彈藥刀械管
制條例第8條第4項，刑法第11條前段、第28條、第47條第1項、
第42條第3項、第38條第1項第1款、第2款，判決如主文。
本案經檢察官劉憲英到庭執行職務。
中    華    民    國    99    年    2    月     1     日
                  刑事第二庭審判長法  官  林惠玲
                                  法  官  張育彰
                                  法  官  劉家祥
以上正本證明與原本無異。
如不服本判決應於收受本判決後10日內向本院提出上訴書狀，並
應敘述具體理由。若未敘述理由者，應於上訴期間屆滿後20日內
向本院補提理由書狀（均須按他造當事人之人數附繕本）。
                                  書記官  葉書毓
中    華    民    國    99    年    2     月    2     日
附錄本案論罪科刑法條：
槍砲彈藥刀械管制條例第8條
未經許可，製造、販賣或運輸鋼筆槍、瓦斯槍、麻醉槍、獵槍、
空氣槍或第 4 條第 1 項第 1 款所定其他可發射金屬或子彈具
有殺傷力之各式槍砲者，處無期徒刑或 5 年以上有期徒刑，併
科新臺幣 1 千萬元以下罰金。
未經許可，轉讓、出租或出借前項所列槍枝者，處 5 年以上有
期徒刑，併科新臺幣 1 千萬元以下罰金。
意圖供自己或他人犯罪之用，而犯前二項之罪者，處無期徒刑或
 7 年以上有期徒刑，併科新臺幣 1 千萬元以下罰金。
未經許可，持有、寄藏或意圖販賣而陳列第 1 項所列槍枝者，
處 3 年以上10 年以下有期徒刑，併科新臺幣 700 萬元以下罰
金。
第 1 項至第 3 項之未遂犯罰之。

司法院資訊處製作；財團法人民間司法改革基金會備份。
